臺灣士林地方法院民事裁定
110年度救更一字第1號
聲  請  人  甲○○  
相  對  人  乙○○  

            丁○○  
            丙○○  


上列當事人間訴訟救助事件聲請訴訟救助，本院裁定如下：
    主  文
准予訴訟救助。
    理  由
一、本件聲請意旨略以：伊對相對人提起求返還不當得利等訴訟
    （下稱本案訴訟），經本院以110年度補字第458號民事事件
    審理，應徵收第一審裁判費新臺幣（下同）3萬5,650元，惟
    伊僅為低收入戶，以打零工維生，每日所得為800元，每月
    約工作20天，每月雖有低收入補助5,604元、租屋補助4,000
    元、家扶中心補助4,250元，月收入約為2萬9,900元，然每
    月支出房租、水電費、瓦斯費合計2萬3,000元，尚需跟同事
    借錢支付生活開銷。伊經濟狀況窘於生活且需扶養12歲、8
    歲之年幼子女，無資力支出訴訟費用，本案訴訟又非顯無勝
    訴之望，爰依法聲請准予訴訟救助。
二、按當事人無資力支出訴訟費用者，法院應依聲請，以裁定准
    予訴訟救助。但顯無勝訴之望者，不在此限。法院認定前項
    資力時，應斟酌當事人及其共同生活親屬基本生活之需要。
    又無資力支出訴訟費用之事由，應釋明之。前項釋明，得由
    受訴法院管轄區域內有資力之人，出具保證書代之。民事訴
    訟法第107條第1項、第2項、第109條第2項、第3項前段分別
    定有明文。所謂無資力，係指窘於生活，且缺乏經濟上之信
    用者而言（最高法院18年抗字第260號裁判意旨參照）。又
    民事訴訟法第107條所謂當事人無資力支出訴訟費用，並非
    當事人全無財產之謂，當事人雖有財產而不能自由處分者，
    如無籌措款項以支出訴訟費用之信用技能，即為無資力支出
    訴訟費用（最高法院43年台抗字第152號、29年渝抗字第179
    號裁判意旨參照）。又民事訴訟法第107條所謂顯無勝訴之
    望者，係指聲請訴訟救助之當事人所提起之訴或上訴依其主
    張之事實於法律上本無獲得勝訴之望；或其起訴或上訴為不
    合法之情形而言，若尚須經法院調查辯論後，始能知悉其勝
    負之結果者，不得謂為顯無勝訴之望（最高法院87年度台抗
    字第660號裁判意旨參照）。
三、經查，本案訴訟業經本院核定應徵第一審裁判費3萬5,650元
    ，有本院110年度補字第458號裁定可按（見本院110年度補
    字第458號卷第15頁），聲請人主張其為低收入戶，僅得以
    打零工、領取社會補助金及向他人借錢以維持生活，且尚需
    扶養2名未成年子女，無資力支出訴訟費用等情，業提出全
    國財產稅總歸戶財產查詢清單、108年度綜合所得稅各類所
    得資料清單、抗告人、古志玲及古雅雯（即聲請人之2名子
    女）等3人設於中華郵政之帳戶存摺、房屋租賃契約書、天
    然氣繳費通知單、電費繳費憑證、水費繳費通知單、新北市
    社會福利資格證明蘆洲區為憑（見臺灣高等法院110年度抗
    字第916號卷第29至73頁）。觀上開證據可知聲請人為低收
    入戶，雖每月領有租金補助4,000元、低收入戶補助5,604元
    及家扶中心補助2名子女4,250元，然聲請人108年所得收入
    僅15萬3,270元，生活開銷包含每月房租2萬元及每期水電瓦
    斯費用約2,000元（計算式：瓦斯費579元＋電費977元＋水費8
    06元÷2＝1,959元），且需扶養同住之2名未成年子女，又聲
    請人主張目前以打零工維生，堪認聲請人確實經濟窘迫；至
    聲請人名下雖有土地22筆，多為田賦，且應有部分最多亦僅
    3.57％，比例甚低，於市場脫售變現應屬不易，故難期聲請
    人有經濟信用可籌措訴訟費用3萬5,650元，足認聲請人確已
    窘於生活且缺乏經濟上之信用，而無資力支出本件訴訟費用
    。另經本院調取110年度補字第42號民事事件卷宗，審核本
    案訴訟尚無不合法之情形，至於其主張之事實有無理由，仍
    須由本院斟酌調查證據及全辯論意旨之結果，始能判斷，依
    前揭裁定意旨，不得謂為顯無勝訴之望。從而，聲請人提起
    本件聲請，核與前揭法條規定相符，應予准許。
四、爰裁定如主文。
中　　華　　民　　國　　110 　年　　12　　月　　16　　日
                  民事第一庭  法  官  劉瓊雯
以上正本證明與原本無異。
如對本裁定抗告，應於裁定送達後10日內向本院提出抗告狀，並
繳納抗告費新臺幣1,000 元。
中　　華　　民　　國　　110 　年　　12　　月　　16　　日
                              書記官  劉淑慧